臺灣臺北地方法院刑事判決
109年度訴字第1100號
公  訴  人  臺灣臺北地方檢察署檢察官
被      告  陳俊男



指定辯護人  戴嘉志律師    
上列被告因違反毒品危害防制條例案件，經檢察官提起公訴（10
9年度偵字第23173、28036、28037、28247號），本院判決如下
：
    主  文
陳俊男犯如附表一「罪名及宣告刑」欄所示之罪，各處如附表一
「罪名及宣告刑」欄所示之刑及沒收。應執行有期徒刑肆年拾月
。
    事  實
一、陳俊男明知甲基安非他命為毒品危害防制條例所列管之第二
    級毒品，不得非法販賣、持有，竟意圖營利，基於販賣第二
    級毒品之犯意，於如附表一編號1至5「交易時間」欄所示時
    間前不久，以其持用搭配門號0000000000號之行動電話與黃
    傳智、趙世雄及陳慶哲聯繫交易毒品事宜後，即分別於如附
    表一「交易時間」、「交易地點」欄所示之時間、地點，以
    如附表一「交易金額」欄所示之價格，將如附表一「數量」
    欄所示之甲基安非他命販售給黃傳智、趙世雄及陳慶哲，其
    等再當場將價金給付給陳俊男。嗣經警對陳俊男持用之上開
    行動電話門號實施通訊監察，始循線查悉上情。
二、案經臺北市政府警察局萬華分局報告臺灣臺北地方檢察署檢
    察官偵查後起訴。
　　理  由
壹、程序事項：
    本案所引用之供述及非供述證據，經本院依法踐行調查證據
    程序，檢察官、被告陳俊男及其之辯護人均不爭執各該證據
    之證據能力，且亦查無依法應排除其證據能力之情形，是後
    述所引用證據之證據能力均無疑義。
貳、實體事項：　　　　　
一、事實認定：
　㈠上開犯罪事實，業據被告於偵查及本院審理中坦承不諱（見
    偵字第23173號卷第147至150頁，本院卷二第122頁、第348
    頁），核與證人趙世雄、黃傳智、陳慶哲於警詢及偵查中證
    述情節相符（證人趙世雄部分，見偵字第23173號卷第95至9
    7頁，偵字第28036號卷第31至38頁；證人黃傳智部分，見偵
    字第23173號卷第103至105頁，偵字第28247號卷第31至40頁
    ；證人陳慶哲部分，見偵字第23173號卷第111至113頁，偵
    字第28037號卷第31至41頁），並有通訊監察譯文及監視器
    錄影畫面翻拍照片（見偵字第23173號卷第37頁、第39至40
    頁、第43至45頁）存卷可佐，足認被告前揭任意性自白與事
    實相符，應堪採信，故此部分事實，堪以認定。
　㈡按販賣甲基安非他命係違法行為，非可公然為之，且有其獨
    特之販售通路及管道，復無公定價格，容易增減分裝之份量
    ，而每次買賣之價量，可能隨時依雙方關係深淺、資力、需
    求量及對行情之認知、來源是否充裕、查緝鬆嚴、購買者被
    查獲時供述購買對象之可能風險評估等，而異其標準，非可
    一概而論；然近年來政府為杜絕毒品之氾濫，對於查緝施用
    及販賣毒品之工作，無不嚴加執行，販賣毒品罪又係重罪，
    設若無利可圖或有特別情形，衡情一般持有毒品之人當無輕
    易將所持甲基安非他命轉售他人而甘冒於再次向他人購買時
    ，而有被查獲移送法辦並受長期自由刑或生命刑剝奪危險之
    理；職是之故，縱未確切查得販賣賺取之實際差價，但除別
    有事證，足認係按同一價格轉讓，確未牟利外，尚難執此即
    認非法販賣之事證有所不足，致知過坦承者難辭重典，飾詞
    否認者反得逞僥倖，而失情理之平。查本案被告於本院審理
    中自承其販售甲基安非他命予趙世雄、黃傳智、陳慶哲時，
    會從販賣之毒品中抽取部分供自己施用等語（見本院卷二第
    123至125頁），足見被告確有販賣毒品予趙世雄、黃傳智、
    陳慶哲並從中賺取量差以牟利之情形，其如事實欄一所示販
    賣甲基安非他命犯行，主觀上確具有藉此營利之犯意，亦至
    明灼。
　㈢綜上，本案事證明確，被告犯行洵堪認定，應依法論科。　
二、論罪科刑：
  ㈠新舊法比較：
　　被告行為後，毒品危害防制條例第4條第2項、第17條第2項
    規定業於民國109年1月15日修正，於109年7月15日施行，茲
    比較如下：
　⒈修正前毒品危害防制條例第4條第2項原規定「製造、運輸、
    販賣第二級毒品者，處無期徒刑或7年以上有期徒刑，得併
    科新臺幣1,000萬元以下罰金。」，修正後則規定「製造、
    運輸、販賣第二級毒品者，處無期徒刑或10年以上有期徒刑
    ，得併科新臺幣1,500萬元以下罰金。」，修正後之法定刑
    度顯然較修正前提高，是以，修正後毒品危害防制條例第4
    條第2項規定並無較有利於被告，依刑法第2條第1項前段規
    定，自應適用被告行為時之法律即修正前毒品危害防制條例
    第4條第2項。
　⒉修正前毒品危害防制條例第17條第2項規定「犯第4條至第8條
    之罪於偵查及審判中均自白者，減輕其刑」，修正後則規定
    「犯第4條至第8條之罪於偵查及歷次審判中均自白者，減輕
    其刑」，修正後就被告自白犯罪減輕其刑之適用，變更為「
    於偵查及歷次審判中均自白」，要件更為嚴苛，經比較新舊
    法規定，以修正前毒品危害防制條例第17條第2項規定較有
    利於被告。
  ⒊據上，經綜合比較上述新舊法規之結果，以被告行為時之修
    正前毒品危害防制條例之規定，較為有利被告，自應適用修
    正前毒品危害防制條例第4條第2項、第17條第2項之規定。
  ㈡核被告於如附表一編號1至5所為，均係犯修正前毒品危害防
    制條例第4條第2項之販賣第二級毒品罪。　　　
  ㈢被告於販賣第二級毒品前持有第二級毒品之低度行為，應為
    販賣之高度行為所吸收，不另論罪。
  ㈣被告就如附表一編號1至5所示犯行，犯意各別，行為互殊，
    應分論併罰。　
  ㈤被告因違反毒品危害防制條例案件，經臺灣新北地方法院以1
    07年度簡字第3348號判決判處有期徒刑6月，上訴後，經該
    法院以107年度簡上字第770號判決撤銷原判決，改判處有期
    徒刑5月確定，復因違反毒品危害防制條例案件，經臺灣新
    北地方法院以107年度簡字第6639號判決判處有期徒刑3月確
    定，上開罪刑經臺灣新北地方法院以108年度聲字第1629號
    裁定定應執行有期徒刑7月確定，於108年10月14日易科罰金
    執行完畢，此有臺灣高等法院被告前案紀錄表在卷可查，其
    於受有期徒刑執行完畢後，5年內故意再犯本案有期徒刑以
    上之罪，固合於累犯規定之要件。惟參酌司法院釋字第775
    號解釋意旨，為避免發生罪刑不相當之情形，法院應依該解
    釋意旨，就個案裁量是否加重最低本刑。審酌被告所犯前案
    均為施用第二級毒品罪，與本案所犯之販賣第二級毒品罪，
    就犯罪型態、罪質及社會危害程度，有相當差別，本院認於
    本案罪名之法定刑度範圍內，審酌各項量刑事由後，已足以
    充分評價被告所應負擔之罪責，尚無加重最低本刑之必要，
    揆諸上開解釋意旨，爰不加重其刑，特此敘明。
  ㈥按犯毒品危害防制條例第4條至第8條之罪於偵查及審判中均
    自白者，減輕其刑，該條例第17條第2項定有明文。被告於
    偵查及審判中均自白如附表一編號1至5所示販賣第二級毒品
    之犯行，均應依修正前毒品危害防制條例第17條第2項規定
    減輕其刑。
　㈦被告之辯護人請求就被告所為如附表一所示犯行，依刑法第5
    9條酌減其刑云云。惟按刑法第59條之酌量減輕其刑，必於
    犯罪之情狀可憫恕時，始得為之，至情節輕微僅可為法定刑
    內從輕科刑之標準，不得據為酌量減輕之理由。又刑法第59
    條之酌量減輕其刑，必須犯罪另有特殊之原因與環境等等，
    在客觀上足以引起一般同情，認為即予宣告法定低度刑期尤
    嫌過重者，始有其適用（最高法院28年上字第1064號、45年
    台上字第1165號判決先例意旨參照）。經查，被告本案販賣
    第二級毒品次數有5次，對象有3人，價金分別為新臺幣1,00
    0元至4,500元不等，審酌本案之犯罪情節，實難認有何特殊
    之原因與環境，在客觀上足以引起一般同情之處。況被告前
    揭犯行，已均得依毒品危害防制條例第17條第2項規定減輕
    其刑，衡情並無科以最低刑度仍嫌過苛而有情輕法重之情形
    ，自不得依刑法第59條之規定酌減其刑。
　㈧爰審酌被告無視政府嚴禁毒品之禁令，販賣第二級毒品予他
    人，助長毒品氾濫之風，所為非是，惟念及被告於犯後已坦
    承犯行，兼衡被告販賣第二級毒品之次數、數量、犯罪動機
    、手段、情節，及其之智識程度及生活狀況等一切情狀，分
    別量處如附表一「罪名及宣告刑」欄所示之刑，並定其應執
    行之刑。
　㈨沒收及不予宣告沒收之說明：
  ⒈沒收：
　⑴被告於本院審理中供稱：如附表二編號1所示VIVO廠牌之行動
    電話，係伊所有之物，伊有將之插用門號0000000000號SIM
    卡聯繫本案犯行等語（見本院訴字卷二第345頁），故扣案
    如附表二編號1所示之物，為被告所有，供其聯繫本案如附
    表一編號1至5所示犯行所用，自應依毒品危害防制條例第19
    條第1項規定於被告所犯如附表一編號1至5所示罪項下宣告
    沒收。
　⑵被告各於如附表一編號1至5所示販賣第二級毒品所取得之價
    金，為其犯罪所得，應依刑法第38條之1第1項前段規定，於
    其所為如附表一編號1至5所示罪項下分別宣告沒收，併均依
    同條第3項規定諭知於全部或一部不能沒收或不宜執行沒收
    時，追徵其價額。
  ⒉不予沒收：　
　⑴如附表二編號2至5所示之物，均為被告所有之物，業據其供
    陳在卷，惟被告供稱該等物品均與本案無關等語（見本院訴
    字卷二第345頁），復無證據證明與被告於本案所為犯行有
    關，本院自無從宣告沒收。
　⑵至扣案如附表二編號6所示之白色透明晶體5袋（毛重共計5.9
    5公克，驗前淨重共計5.45公克，取樣0.03公克，驗餘淨重
    共計5.42公克），經鑑驗檢出甲基安非他命成分，此有臺北
    市政府警察局109年北市鑑毒字第275號鑑定書（見偵字第23
    173號卷第203頁）存卷可佐，惟被告供稱如附表二編號6所
    示之物，均為其施用之毒品等語（見本院訴字卷二第345頁
    ），復無證據證明該等物品與被告於本案所為犯行有關，本
    院自無從宣告沒收銷燬之，應由檢察官另為適法之處理。
　⑶未扣案供被告持用以連繫如附表一編號1至5所示犯行之門號0
    000000000號SIM卡，雖為被告所有，供其等聯繫本案犯行所
    用，惟該SIM卡未扣案，復無證據證明該物品現仍尚存，且
    該SIM卡客觀價額堪認非鉅，倘若另外開啟執行程序探知所
    在、所有及其價額，其手段與目的關聯薄弱且不符比例，對
    於被告之不法行為之評價與非難，抑或刑罰之預防或矯治目
    的助益甚微，足認無刑法上重要性，為免執行困難及過度耗
    費公益資源，爰不另予調查或宣告沒收及追徵，附此敘明。
據上論斷，應依刑事訴訟法第299條第1項前段，修正前毒品危害
防制條例第4條第2項、第17條第2項，毒品危害防制條例第19條
第1項，刑法第2條第1項前段、第11條、第51條第5款、第38條之
1第1項前段、第3項，判決如主文。
本案經檢察官游忠霖提起公訴，檢察官葉惠燕到庭執行職務。
中　　華　　民　　國　　111 　年　　10　　月　　31　　日
　　　　　　　　　刑事第六庭審判長法　官  黃傅偉
　　　　　　　　　　　　　　　　　法  官  洪翠芬
　　　　　　　　　　　　　　　　　法  官  李佳靜
上正本證明與原本無異。
如不服本判決應於收受送達後20日內向本院提出上訴書狀，並應
敘述具體理由；其未敘述上訴理由者，應於上訴期間屆滿後20日
內向本院補提理由書（均須按他造當事人之人數附繕本）「切勿
逕送上級法院」。
中　　華　　民　　國　　111 　年　　10　　月　　31　　日
                                  書記官  林珊慧
附表一：
編號 販賣對象  交易時間  交易地點 數量 交易金額（新臺幣） 罪名及宣告刑  備註 1 黃傳智  109年5月6日凌晨4時許  臺北市○○區○○街000號3樓被告住所門口。  0.5公克 1,000元 陳俊男販賣第二級毒品，處有期徒刑參年陸月。 扣案如附表二編號1所示之物沒收；未扣案犯罪所得新臺幣壹仟元沒收，於全部或一部不能沒收或不宜執行沒收時，追徵其價額。  起訴書附表編號1 2 趙世雄  109年5月18日凌晨3時10分許  臺北市○○區○○街000號3樓被告住所門口。  2公克  4,500元 陳俊男販賣第二級毒品，處有期徒刑參年捌月。 扣案如附表二編號1所示之物沒收；未扣案犯罪所得新臺幣肆仟伍佰元沒收，於全部或一部不能沒收或不宜執行沒收時，追徵其價額。 起訴書附表編號2 3 黃傳智  109年6月13日上午10時20分許後不久 臺北市○○區○○街000號3樓被告住所門口。  0.5公克 1,000元  陳俊男販賣第二級毒品，處有期徒刑參年陸月。 扣案如附表二編號1所示之物沒收；未扣案犯罪所得新臺幣壹仟元沒收，於全部或一部不能沒收或不宜執行沒收時，追徵其價額。 起訴書附表編號3 4 陳慶哲  109年6月17日凌晨0時21分許後不久  臺北市○○區○○街000號3樓被告住所門口。  1公克 2,000元 陳俊男販賣第二級毒品，處有期徒刑參年陸月。 扣案如附表二編號1所示之物沒收；未扣案犯罪所得新臺幣貳仟元沒收，於全部或一部不能沒收或不宜執行沒收時，追徵其價額。  起訴書附表編號4  5 陳慶哲 109年6月28日晚間10時28分許後不久 臺北市○○區○○街000號3樓被告住所門口。 1公克 2,000元 陳俊男販賣第二級毒品，處有期徒刑參年陸月。 扣案如附表二編號1所示之物沒收；未扣案犯罪所得新臺幣貳仟元沒收，於全部或一部不能沒收或不宜執行沒收時，追徵其價額。  起訴書附表編號5 
附表二：
編號 扣案物品名稱及數量 備註  1 VIVO廠牌行動電話壹具 為被告所有，供其聯繫如附表一編號1至5所示犯行所用之物，應依毒品危害防制條例第19條第1項規定，於被告所犯如附表一編號1至5所示罪項下宣告沒收。  2 搭配門號0000000000號之Apple廠牌iPhone7Plus型號行動電話壹具（含SIM卡壹枚） 雖為被告所有之物，惟無證據證明與被告於本案所為犯行有關，不予宣告沒收。  3 台北富邦銀行存摺壹本 雖為被告所有之物，惟無證據證明與被告於本案所為犯行有關，不予宣告沒收。  4 郵局存簿儲金簿壹本 雖為被告所有之物，惟無證據證明與被告於本案所為犯行有關，不予宣告沒收。  5 門號0000000000號之SIM卡壹枚 雖為被告所有之物，惟無證據證明與被告於本案所為犯行有關，不予宣告沒收。  6 白色透明晶體伍袋（毛重共計5.95公克，驗前淨重共計5.45公克，取樣0.03公克，驗餘淨重共計5.42公克） 雖為被告所有之物，惟無證據證明與被告於本案所為犯行有關，不予宣告沒收銷燬。 
附錄本案論罪科刑法條：
109年7月15日修正前之毒品危害防制條例第4條
製造、運輸、販賣第一級毒品者，處死刑或無期徒刑；處無期徒
刑者，得併科新臺幣2,000萬元以下罰金。
製造、運輸、販賣第二級毒品者，處無期徒刑或7年以上有期徒
刑，得併科新臺幣1,000萬元以下罰金。
製造、運輸、販賣第三級毒品者，處5年以上有期徒刑，得併科
新臺幣700萬元以下罰金。
製造、運輸、販賣第四級毒品者，處3年以上10年以下有期徒刑
，得併科新臺幣300萬元以下罰金。
製造、運輸、販賣專供製造或施用毒品之器具者，處1年以上7年
以下有期徒刑，得併科新臺幣100萬元以下罰金。
前五項之未遂犯罰之。